【裁判字號】    89,訴,1655
【裁判日期】    891228
【裁判案由】    殺人未遂等
【裁判全文】
臺灣板橋地方法院刑事判決                        八十九年度訴字第一六五五號
    公  訴  人  臺灣板橋地方法院檢察署檢察官
    被      告  甲○○
                丁○○
    右一人
    指定辯護人  本院公設辯護人戊○○
右列被告等因殺人未遂等案件，經檢察官提起公訴（八十九年度偵字第一四○七七號
），本院判決如左：
    主  文
甲○○傷害人之身體，處拘役伍拾日，如易科罰金，以參佰元折算壹日。
丁○○殺人未遂，處有期徒刑伍年肆月。扣案之農用掃刀乙把沒收之。
    事  實
一、甲○○與丁○○係同住於臺北縣三峽鎮○○路一二七號「忠義山莊」之榮民，其
    二人於民國八十九年七月二十七日，同乘公車前往臺北縣三峽鎮市區，於同日上
    午七時四十分許，同在臺北縣三峽鎮○○路與民生街口之三峽車站下車後，甲○○竟向丁○○稱：「背個包包像要飯的」、「你這個壞東西來這邊幹什麼」等語
    ，丁○○不甘受辱旋即以「操你媽」之穢語辱罵甲○○（此部分未據告訴及起訴
    ），甲○○遂基於普通傷害之犯意，徒手毆打丁○○眼部一拳，致丁○○受有左
    眼腫傷之傷害。而丁○○亦基於普通傷害之犯意，出拳毆打丁○○，致甲○○受
    有胸部腫傷之傷害（此部分業經撤回告訴而經檢察官為不起訴處分確定）。丁○○認其遭甲○○欺侮，竟萌生殺人之犯意，隨即搭乘計程車返回其位於上開「忠
    義山莊」之住處，於房間內取出其所有平時用於砍草之非屬槍砲彈藥刀械管制條
    例列管之農用掃刀乙把（前端刀刃約長三十五公分，後端刀柄約長一百零二公分
    ），持右揭農用掃刀在忠義山莊停車亭內等侯甲○○，嗣同日上午八時四十分許
    ，甲○○搭乘公車於忠義山莊站牌處下車時，丁○○即手握該農用掃刀之尾端，
    雙手高舉由上往下，以近乎與地面垂直之角度先向甲○○之胸膛部位砍殺（公訴
    人誤載為心臟部位），致甲○○受有腹壁約十公分之穿刺傷併小腸穿孔之傷害，
    其小腸並脫出外露，復持刀以刀柄續向甲○○之頭部砍殺，致甲○○頭部受有約
    十四公分之撕裂傷，丁○○旋即離去，並因甲○○經「忠義山莊」輔導員己○○
    緊急送往財團法人恩主公醫院救治，倖免於難而未遂。嗣經警據報前往現場處理
    ，並查扣右述農用掃刀乙把。
二、案經被害人丁○○、甲○○分別訴由臺北縣警察局三峽分局報告臺灣板橋地方法
    院檢察署檢察官偵查起訴。
    理  由
壹、訊據被告甲○○矢口否認有何傷害之犯行，並辯稱：丁○○眼睛之傷勢係其本身
    撞到公車所造成，並非伊出拳毆打所致云云。而被告丁○○固坦承於右揭時地，
    持右述農用掃刀，雙手高舉由上往下，以近乎與地面垂直之角度砍殺甲○○之胸
    膛部位，致其腹部受傷等情不諱，惟否認有何殺人之故意，並辯稱：因甲○○打
    伊，伊始持農用掃刀砍甲○○腹部，只想教訓甲○○而已，伊不知甲○○頭部之
    傷係如何造成云云，經查：
一、被告甲○○部分：
  (一)被告甲○○如何出拳毆打同案被告即告訴人丁○○之事實，業據被告甲○○於警
    偵訊中供承：八十九年七月二十七日上午，伊與丁○○恰巧搭同一班公車在三峽
    車站下車，伊便問丁○○說：你這個壞東西來這裡要做什麼，丁○○便不高興出
    手打伊胸部，伊亦出手毆打丁○○左眼一拳，伊確實有打丁○○左眼；因伊與丁○○發生口角，伊跟丁○○說你背個包包像要飯的，丁○○罵伊操你媽等語無訛
    （詳偵查卷宗第二十五頁、第三十三頁、第三十四頁、本院八十九年十月十七日
    訊問筆錄），核與同案被告丁○○於警偵訊及本院調查中指述：八十九年七月二
    十七日，伊與甲○○在臺北縣三峽鎮○○路一二七號忠義山莊停車亭搭公車至三
    峽車站，到達三峽車站後，伊先下車，甲○○後下車，同日上午七時四十分許，
    甲○○不知何故，就在三峽車站內出拳毆打伊之左眼之情節相符（詳臺北縣警察
    局三峽分局刑事案件調查卷宗第二頁反面、第四頁反面、偵查卷宗第四頁反面、
    第十六頁、本院八十九年九月二十二日、十月十七日、十月三十日訊問筆錄），
    而丁○○於斯時眼睛確有受傷乙節，復經證人許丙○○於警訊及本院調查中證述
    ：當日早上八時四十分左右，伊騎機車至忠義山莊侯車亭旁找朋友簡淑英，正在
    停機車時，看到丁○○頭低低的，眼睛有受傷等語綦詳（詳本院八十九年十月十
    七日訊問筆錄），並有照片乙幀附卷可稽（附於臺北縣警察局三峽分局刑事案件
    調查卷宗第十一頁）。
  (二)至被告丁○○於本院調查中固指述被告甲○○共毆打伊眼睛六拳等語（詳本院八
    十九年十月三十日訊問筆錄），然此與其於本院初次調查中所供述：伊遭甲○○
    毆打眼睛二拳等語有所歧異（詳本院八十九年九月二十二日訊問筆錄），復為被
    告甲○○所否認，另核諸被告丁○○所受之傷勢以觀，倘被告甲○○確係毆打被
    告丁○○眼部六拳，則其所受之傷勢當不止如此，是被告丁○○此部分之指述顯
    有誇大之嫌，不足採信。
  (三)綜上，堪認被告甲○○於警訊不利於己之自白，核與事實相符，應堪採信。
二、被告丁○○部分
  (一)被告丁○○如何砍殺被告甲○○之事實，業據被告甲○○於警訊及本院調查中指
    述：八十九年七月二十七日，伊與丁○○在臺北縣三峽鎮○○街與文化路口附近
    之三峽車站發生口角並互毆，之後伊搭公車回忠義山莊時，丁○○即持一支長掃
    刀，由上往下與地面垂直方向往伊腹部砍一刀，第二刀刀柄打到伊頭部，伊即坐
    在地上，看到丁○○往山下跑；因伊與丁○○發生口角，丁○○就回忠義山莊拿
    刀砍伊等語綦詳（詳偵查卷宗第二十五頁反面、第三十三頁、第五十頁反面、本
    院八十九年十月十七日、十月三十日、十一月十三日訊問筆錄），互核與證人姚
    進男於偵訊中具結證述：伊係在事發現場賣水果之人，當時伊看見丁○○手持一
    長柄農用掃刀在事發地點等候，甲○○搭公車回來，準備下車剛踏下一台階時，
    丁○○即不發一語上前，持刀高舉垂直往下，刀柄直接敲中甲○○頭部，丁○○
    又持該掃刀柄尾部，砍中甲○○腹部，後來甲○○就雙手捧住已外露之腸子，慢
    慢倒下去，此時丁○○即持刀離去等語大致相符（詳偵查卷宗第三十二頁反面）
    。至證人乙○○就被告丁○○砍殺被告甲○○頭部及腹部之先後順序，雖與被告
    甲○○所述之先後順序有不一致之處，然事發突然，現場情況必然混亂，從而證
    人乙○○於此混亂驚慌之際，對瞬間目睹之事是否能記憶清晰而正確，非無可疑
    ，而被告甲○○係本案之被害人，其就頭部或腹部何處先遭被告丁○○砍殺當知
    之甚詳，是本院認應以被告甲○○所述較為可採。
  (二)復核諸證人許丙○○於警偵訊及本院調查中證述：當日伊停機車時，看見丁○○
    坐在公車停靠站附近，手上拿著一支長棍，後來伊即去找朋友簡淑英，過沒多久
    ，聽到有人喊殺人，伊即跑出來看，看到甲○○躺在公車站牌旁，捧著肚子腸子
    露出來，伊並看到丁○○手上拿著棍子往三峽方向走，丁○○手上拿的棍子就是
    扣案之農用掃刀等語（詳臺北縣警察局三峽分局刑事案件調查卷宗第五頁至第六
    頁、偵查卷宗第十六頁反面、本院八十九年十月十七日訊問筆錄），證人庚○○
    於警偵訊及本院調查中具結稱：伊係忠義山莊之榮民，八十九年七月二十七日早
    上，有一位賣水果之小弟乙○○從外面跑進來說：殺人了，伊即跑出去看，看見
    甲○○捧著肚子血肉模糊，伊立即報告隊長己○○通知救護車前往處理等語（詳
    偵查卷宗第三十頁、第三十三頁、本院八十九年十月十七日訊問筆錄）及證人己○○於本院調查中結稱：庚○○跑來說以前一鄰的鄰長受傷，伊即打電話叫救護
    車，後來伊與庚○○出來看，看到甲○○坐在地上捧著肚子，伊問甲○○係遭何
    人傷害，甲○○說是湖南螺子，伊想應該就是丁○○等語（詳本院八十九年十月
    十七日訊問筆錄）以觀，堪認被告甲○○指述遭被告丁○○持掃刀砍殺乙節，洵
    屬有據。
  (三)再者，被告甲○○遭被告丁○○砍殺後，經送財團法人恩主公醫院急診，發現其
    頭部有長約十四公分、深及頭骨之撕裂傷，腹部正中線肚臍上方有長約十公分之
    穿刺傷合併小腸脫出（即腹壁穿刺傷併小腸穿孔）等傷勢，此有財團法人恩主公
    醫院出具之甲種診斷證明書、手術記錄、急診病歷、出院病歷摘要、救治被告甲○○之辛○○醫師出具之傳真函及照片附卷可稽（分別附於臺北縣警察局三峽分
    局刑事案件調查卷宗第十頁、偵查卷宗第四十一頁至第四十七頁）。而被告甲○○於急診接受手術之際，生命狀況係屬危急乙節，並據證人己○○於警訊中證述
    ：有一位榮民跑來跟伊說甲○○遭丁○○以掃刀砍傷肚子，伊即打電話給保健組
    請其前來將甲○○送醫，後來伊到恩主公醫院外科加護病房時，醫生說甲○○整
    個星期都是危險期等語綦詳（詳臺北縣警察局三峽分局刑事案件調查卷宗第七頁
    反面）。復參以被告甲○○送至財團法人恩主公醫院急救時，其腹部中央有一長
    約十五公分之傷口，且小腸直接露在腹外，經緊急手術檢查發現小腸有兩處穿孔
    致腸液外流，如此病情雖無大量出血但若不及時處理，將因腹膜炎致傷者有生命
    危險；又依被告甲○○所受之上開傷勢，如傷及大血管，將迅速導致失血性休克
    致死，如未傷及大血管，然如拖延急救時效，將可能因失血性休克或腹膜炎致死
    等情，分別有財團法人恩主公醫院八十九年十二月二十日（八九）恩醫事字第○
    一六七一號函及法務部法醫研究所八十九年十一月十六日法醫所八九理字第二○
    八二號函各乙紙在卷可考，是被告甲○○所受之傷勢顯有致死之可能，亦殆無疑
    。再按腹部、頭部均為人體重要部位，被告丁○○持以行兇之掃刀，前端刀刃長
    約三十五公分，後端刀柄長約一百零二公分，係屬鋒銳之利器，有卷附之照片二
    幀可稽，被告丁○○持以砍殺上開要害部分足以致人於死，應為常人所能預知，
    且被告丁○○於砍殺被告甲○○腹部，致被告甲○○小腸脫出外露時，其見狀非
    但未住手將被告甲○○送醫救治，復持刀續向被告甲○○之頭部砍殺，綜合前開
    情節互參，顯見被告丁○○於實施加害行為之時，即有使人喪失生命之殺人故意
    至為灼然，其所辯無殺人之故意云云，應無足採。
  (四)至被告丁○○固指述：伊長期即遭被告甲○○在開飯廳、停車場及住處毆打，甲○○並常常罵伊：王八蛋、要打死你、要飯的云云，惟此為被告甲○○所否認，
    復核諸證人己○○於警訊中證述：據伊了解，丁○○與甲○○曾有過口角，但未
    在隊上打過架，亦未向隊職幹部反應等語（詳臺北縣局三峽分局刑事案件調查卷
    宗第七頁反面），此外復查無其他證據證明被告丁○○係因長期遭被告甲○○欺
    凌始為本件犯行，堪認被告丁○○上開供述委無足採，併此敘明。
  (五)此外復有掃刀乙把扣案為證，本件事證明確，被告丁○○犯行堪以認定，應依法
    論科。
三、核被告甲○○所為，係犯刑法第二百七十七條第一項之傷害罪。被告丁○○所為
    ，係犯刑法第二百七十一條第二項、第一項之殺人未遂罪。又被告丁○○已著手
    於殺人犯罪行為之實行因未生死亡之結果而不遂，為未遂犯，應依刑法第二十六
    條前段之規定減輕其刑。爰審酌被告甲○○、丁○○素無前科，此有臺灣高等法
    院檢察署刑案紀錄簡覆表二紙在卷可憑，然被告二人均否認犯行，犯後態度不佳
    ，迄未與告訴人即同案被告達成和解，被告丁○○因遭被告甲○○毆打眼部竟基
    於殺人之犯意，持掃刀砍殺被告甲○○之腹部、頭部，其惡性非輕併被告之動機
    、手段、智識程序等一切情狀，分別量處如主文所示之刑，被告甲○○並諭知易
    科罰金之折算標準。至扣案之農用掃刀乙把，係被告丁○○所有，供本件犯罪所
    用之物，業經被告丁○○於警訊中供陳在卷（詳臺北縣警察局三峽分局刑事案件
    調查卷宗第二頁反面），並經被告甲○○供述：掃刀係丁○○自己的等語明確（
    詳偵查卷宗第三十三頁反頁）。至被告丁○○嗣於偵查及本院調查中供稱：該掃
    刀係在廁所旁丟拉圾的地方撿的云云，顯係事後避就之詞，委無足採。是本院自
    應依刑法第三十八條第一項第二款之規定宣告沒收之。
據上論斷，應依刑事訴訟法第二百九十九條第一項前段，刑法第二百七十一條第二項
、第一項、第二百七十七條第一項、第二十六條前段、第四十一條，罰金罰鍰提高標
準條例第一條前段、第二條，判決如主文。
本案經檢察官林建中到庭執行職務。
中    華    民    國      八十九      年      十二    月      二十八    日
                                      臺灣板橋地方法院刑事第四庭
                                          法  官  游  秀  雯
右正本證明與原本無異。
如不服本判決，應於判決送達後十日內，向本院提出上訴狀。
                                          書記官  吳  尚  文
中    華    民    國      九十        年      一      月       三       日
附錄本案論罪科刑法條全文：
刑法第二百七十一條
殺人者，處死刑、無期徒刑或十年以上有期徒刑。
前項之未遂犯罰之。
預備犯第一項之罪者，處二年以下有期徒刑。
刑法第二百七十七條
傷害人之身體或健康者，處三年以下有期徒刑，拘役或一千元以下罰金。
犯前項之罪，因而致人於死者，處無期徒或七年以上有期徒刑；致重傷者，處三年以
上十年以下有期徒刑。


司法院資訊處製作；財團法人民間司法改革基金會備份。
